【裁判字號】    89,上易,68
【裁判日期】    890125
【裁判案由】    詐欺
【裁判全文】
臺灣高等法院刑事判決                  八十九年度上易字第六八號
    上  訴  人
    即  被  告  乙○○
右上訴人，因詐欺案件，不服臺灣板橋地方法院八十八年度易字第二四二一號，中華
民國八十八年十一月八日第一審判決（起訴案號：臺灣板橋地方法院檢察署八十八年
度偵字第七四四０號）提起上訴，本院判決如左：
    主    文
上訴駁回。
    事    實
一、乙○○與年籍姓名不詳之成年男子「劉吉雄」、年籍不詳之張姓老婦人，共同意
    圖為自己不法之所有，於民國（下同）八十七年三月二十七日上午十時許，在台
    北縣板橋市○○街一一一巷一號旁，先由該名老婦向甲○○佯稱，乙○○所賣之
    大陸「何首烏」可治百病，一斤新台幣（下同）四千元，再由另一自稱「劉吉雄
    」之成年男子表示可先代墊貨款，致甲○○陷於錯誤，向乙○○買受價值一萬八
    千元之「何首烏」，而交付一萬八千元予乙○○。嗣經甲○○將所購得之藥材帶
    至萬華某中藥店鑑定後，知悉為偽，始知受騙。迄八十八年二月八日早上，甲○
    ○在台北縣板橋市○○街七十五巷國泰市場內，再遇乙○○，旋報警處理。
二、案經被害人甲○○訴由台北縣警察局板橋分局報告臺灣板橋地方法院檢察署檢察
    官偵查起訴。
    理    由
一、訊據上訴人即被告（以下簡稱被告）固坦承在台北縣板橋市國泰市場內販售何首
    烏等中藥材為業，惟矢口否認有於事實欄所載時地以高價販賣何首烏之詐欺犯行
    ，辯稱：我在板橋國泰街七十五巷內擺攤已五年，因販賣之中藥材體積龐大，價
    格不高，均係一人獨自販賣，絕無與他人合夥，販賣假藥或至他處擺攤之事，告
    訴人前後指訴不一，實難遽信，又果如告訴人所稱劉吉雄願為其代墊款，則應為
    告訴人所認識，何能與我同夥？又告訴人指訴該藥送萬華中藥行鑑定，何以是送
    衛生署鑑定？何首烏乃普通中藥，價格便宜，不可能被騙，另測謊祇是辦案之參
    攷，不能為認定我犯罪之唯一依據云云。惟查：
  (一)右揭事實，業據告訴人指訴綦詳，告訴人所提出之向被告所買之藥材，經行政院
    衛生署藥物食品檢驗局鑑定結果為黃藥子藥材，而非何首烏，有台北縣衛生局八
    十八年八年三月十八日八八北衛四字第一五四六一號函及照片三張在卷足憑。
  (二)當時經告訴人報案後，會同告訴人到場之警員陳智光於原審審理時到庭證稱：當
    天告訴人打電話到警局，我們接獲通報到板橋市○○街七十五巷口，由告訴人帶
    我們到菜市場找到賣草藥之被告，告訴人表示此人在八十七年三月間賣何首烏予
    渠，我有問告訴人，你確定是此人嗎，告訴人表示渠確定是該人無誤。我問被告
    ，你是否賣何首烏給告訴人，被告答稱不是伊，是另外一個人，是告訴人認錯了
    ，我問被告如何知悉是另一人，被告答稱原本賣何首烏之人是流動攤販，伊是固
    定攤販等語。經原審質之被告，伊所稱販賣何首烏予告訴人者之年籍、長相、高
    矮胖瘦為何，被告卻一概答稱不知，衡情若果有其人，縱不知其姓名住所，亦可
    大略描述年紀、身高、體重等外貌，豈有一概不知之理，顯見並無其人。
  (三)參以被告於法部務部調查局接受測謊結果，亦認被告所稱，未曾以一斤四千元將
    中藥材「黃藥子」賣予甲○○，經測試呈情緒波動反應，應係說謊，有該局八十
    八年九月二十九日（88）陸（三）字88063107號函在卷可稽。且告訴人與被告素
    昧平生，若非確曾以高價向被告買得藥材，斷無於事隔一年發現被告蹤影後，旋
    報警指認被告之理，足認告訴人之指訴為真。末按被告固提出多禎照片及市場管
    理處出具之清潔費收據，證明伊長期在國泰市場內擺攤販賣中藥材，惟尚無從據
    此為被告有利之認定，附此敘明。
  (四)本件共犯劉吉雄乃與被告一搭一唱，互為呼應藉以對被害人施詐，所謂代墊款項
    無非施詐之方法，何能以此遽認其與被害人必互熟識？又被害人買入後，心仍存
    疑，乃逕向中藥行詢問，經查證再送鑑定以求真確，並無不妥，經送驗結果益見
    被告持他藥騙稱係高貴中藥詐財，其經測謊發現有說謊反應，更確信被告有詐欺
    之意圖，亦為其犯罪之補強證據，被告認係唯一之證據，尚有誤會。
    要之，被告所辯，無非事後圖卸之飾詞，委不足取，本案事證已臻明確，被告犯
    行至堪認定，應予依法論科。
二、核被告所為，係犯刑法第三百三十九條第一項之詐欺罪。其與成年男子「劉吉雄
    」、年籍不詳之老婦人間，有犯意聯絡、行為分擔，為共同正犯。原審因適用刑
    法第二十八條、第三百三十九條第一項，罰金罰鍰提高標準條例第一條前段，審
    酌被告犯罪之動機、目的、手段，犯罪時所受之刺激及其品性、生活狀況、智識
    程度、犯罪所生之損害，及犯罪後態度等一切情狀，量處拘役伍拾日，認事用法
    ，核無不合，量刑亦屬妥適，被告上訴意旨，仍執陳詞，空言否認犯罪，任意指
    摘原判決不當，請求撤銷改判，為無理由，本院自應予以駁回。
據上論結，應依刑事訴訟法第三百六十八條判決如主文。
本案經檢察官王安明到庭執行職務。
中    華    民    國    八十九    年       一       月       二十五     日
                          臺灣高等法院刑事第七庭
                              審判長法  官  吳  啟  民
                                    法  官  蘇  隆  惠
                                    法  官  許  文  章
右正本證明與原本無異。
不得上訴。
                                    書記官  丁  淑  蘭
中    華    民    國    八十九    年       一       月       二十六     日
附錄本案論罪科刑法條全文：
刑法第三百三十九條第一項
意圖為自己或第三人不法之所有，以詐術使人將本人或第三人之物交付者，處五年以
下有期徒刑、拘役或科或併科一千元以下罰金。


司法院資訊處製作；財團法人民間司法改革基金會備份。
